臺灣高等法院臺中分院刑事判決                    九十一年度上易字第六九四號
    上  訴  人
    即  被  告  甲○○
    選任辯護人  黃耀南  律師
右上訴人因侵占案件，不服臺灣彰化地方法院九十年度易字第一三二三號中華民國九
十一年二月六日第一審判決（起訴案號：臺灣彰化地方法院檢察署九十年度偵字第四
五二二號），提起上訴，本院判決如左：
    主      文
上訴駁回。
    事實及理由
一、本案經本院審理結果，認第一審判決除被告所犯係刑法第三百三十六條第二項，
    業務侵占罪，原審判決誤載為第三百三十五條第二項，應予更正外，餘認事用法
    及量刑均無不當，應予維持，並引用第一審判決書記載之事實、證據及理由（如
    附件）。被告雖猶否認有侵占犯行，被告辯稱：「告訴人拿三張支票給我，我去
    查土地已被查封，所以沒有去繳稅金，伊有與告訴人商量在撤銷查封前該筆錢先
    讓伊週轉，電話中告訴人無表示不同意。」云云。惟本件被告於民國八十九年七
    月間，受彰化縣員林鎮慈天宮管理委員會主任管理委員丙○○之委託，辦理土地
    過戶手續，經彰化縣稅捐稽徵處員林分處核定增值稅為新台幣（下同）九百七十
    六萬二千一百四十三元，丙○○乃於八十九年七月十二日上午，與慈天宮管理委
    員會會計游慧菊及委員丁○○，持慈天宮在員林鎮農會票據號碼為ＢＵ─000
    0000號、金額為四百二十萬九千一百四十三元之支票，及慈天宮在第一銀行
    員林分行票據號碼為ＢＤ─0000000號、金額為二百二十萬元之支票，及
    慈天宮在中國農民銀行員林分行票據號碼為ＢＤ─0000000號、金額為三
    百三十三萬元之支票各一紙，連同現金二萬元，共合計九百七十六萬二千一百四
    十三萬元交予甲○○，委託甲○○代替辦理繳稅事宜，甲○○收取該三紙支票及
    二萬元現金後，竟意圖為自己不法之所有，除指示不知情之其妻王純銈於八十九
    年七月十二日，將上揭慈天宮在第一銀行員林分行票據號碼為ＢＤ─00000
    00號、金額為二百二十萬元之支票，及於八十九年七月十三日持前揭慈天宮在
    中國農民銀行員林分行票據號碼為ＢＤ─0000000號、金額為三百三十三
    萬元之支票各一紙，存入王純銈在臺灣銀行員林分行之帳戶內兌領款項外，另甲
    ○○自行於八十九年七月十七日，持前述慈天宮在員林鎮農會票據號碼為ＢＵ─
    0000000號、金額為四百二十萬九千一百四十三元之支票，在合作金庫銀
    行員林分行以甲○○為活存帳戶戶名之帳戶兌領，甲○○取得該三筆支票款項，
    連同先前收取之二萬元現金，明知應依受委託之意旨代繳稅金，以完成任務用，
    猶為週轉自己之債務，未得慈天宮或丙○○之同意，擅挪為己用而未代繳稅金，
    共侵占九百七十六萬二千一百四十三萬元，足以生損害於慈天宮及丙○○之情事
    ，業經原審認定事實甚為明確，且丙○○亦於本院供稱：被告沒有打電話向我說
    錢要週轉，沒有談到借錢的事情，事後我也沒有答應要借錢給被告，後來開委員
    會時被告也有到場，協調要還錢，後來也沒有還等語，而質之被告甲○○亦供承
    「我沒有去繳稅金，我有與告訴人商量在撤銷查封前該筆錢先讓我週轉，電話中
    告訴人沒有表示不同意，亦未明白表示同意，目前我錢尚未還，我有誠意要還錢
    ，當時借錢沒有定契約也沒有約定要付利息，沒有約定何時要還錢」云云，則本
    件揆之情理，被告借用款項九百多萬元，豈有未訂借款書面契約或交付借款憑證
    ，亦未約定何時返還，更未約定利息，借款人即同意借予該款項之理，況告發人
    丙○○充其量僅為該宮之管理委員會主任委員，在未經其他委員商議得同意之下
    ，告發人丙○○亦不致願甘自冒風險答應借款；再參諸被告甲○○於八十九年十
    二月八日書予慈天宮協之切結書，亦明確載明係「擅自挪用週轉」，有該切結書
    在卷可按，更足證當初被告甲○○未得同意及擅自挪用之事實。被告所辯無不法
    所有意圖，應係諉卸之詞，不足採信。被告犯行堪以認定，被告上訴意旨仍執前
    詞，否認犯罪，指摘原判決不當，為無理由，應予駁回。又本件係非告訴乃論罪
    ，業經檢察官提起公訴，起訴程序要無不合法可言，併為說明。
二、據上論斷，應依刑事訴訟法第三百七十三條、第三百六十八條，判決如主文。
本案經檢察官乙○○到庭執行職務。
中      華      民      國      九十一  年      五      月      十四    日
                                臺灣高等法院臺中分院刑事第一庭
                                      審判長法  官  陳  紀  綱
                                            法  官  陳  登  源
                                            法  官  蕭  錦  鍾
右正本證明與原本無異。
不得上訴。
                                            書記官  蘇  昭  文
中      華      民      國      九十一  年      五      月      十五    日
附錄法條：
刑法第三百三十六條第二項：對於業務上所持有之物，犯前條第一項之罪者，處六月
以上五年以下有期徒刑，得併科三千元以下罰金。
                                                                        Ａ
